臺灣桃園地方法院民事判決　　　　　　　100年度訴字第316號
原　　　告　黃聖壹
訴訟代理人　鄭世脩律師
被　　　告　鄭閔中
訴訟代理人　戴志祥
上列當事人間請求損害賠償事件，經原告提起附帶民事訴訟，由
本院刑事庭移送前來（99年度桃交簡附民字第61號），本院於民
國100年3 月23日言詞辯論終結，判決如下：
    主      文
被告應給付原告新台幣捌萬元，及自民國九十九年四月二十三日
起至清償日止，按週年利率百分之五計算之利息。
原告其餘之訴駁回。
訴訟費用由被告負擔十二分之一，餘由原告負擔。
本判決第一項於原告以新臺幣壹萬元為被告供擔保後，得假執行
。但被告如以新台幣捌萬元為原告預供擔保，得免為假執行。
原告其餘假執行之聲請駁回。
    事實及理由
一、原告起訴主張略以：被告鄭閔中確實有過失傷害致原告受有
    傷害，有台灣桃園地方法院檢察署98年度調偵字第223 號聲
    請簡易判決處刑書暨交通事故鑑定委員會之鑑定報告書可稽
    。按因故意或過失，不法侵害他人之權利者，負損害賠償責
    任；汽車、機車或其他非依軌道行駛之動力車輛，在使用中
    加損害於他人者，駕駛人應賠償因此所生之損害。不法侵害
    他人之身體、健康、名譽、自由、信用、隱私、貞操，或不
    法侵害其他人格法益而情節重大者，被害人雖非財產上之損
    害，亦得請求賠償相當之金額。以上為民法第184 條第1 項
    前段、第191 條之2 前段、第195 條第1 項前段所分別明定
    。由於原告受傷大抵以中醫治療，無法開立單據，遂請求精
    神慰撫金100 萬元。爰依侵權行為之法律關係，提起本件訴
    訟。並聲明：被告應給付原告100 萬元及自起訴狀繕本送達
    翌日起至清償日止，按週年利率5%計算之利息。願供擔保請
    准宣告假執行。
二、被告答辯則以：依照鑑定報告原告為肇事主因，應負擔車禍
    之七成過失，原告請求之數額過高，伊願意賠償75,000元。
    並答辯聲明：原告之訴及假執行之聲請均駁回。如受不利之
    判決，願供擔保請准宣告免假執行。
三、本院之判斷：
（一）查被告於民國97年6 月20日9 時10分許，駕駛車號2G-836
      8 號自用小客車，沿桃園縣桃園市○○○街由北往南行駛
      ，原應注意汽車駕駛人應遵守道路交通號誌之指示行經閃
      光黃燈自應減速接近並應注意車前狀況小心通過，而依當
      時天候陰，但有日間自然光線、道路乾燥且無缺陷、無障
      礙物、視距良好，並無不能注意之情事，行經桃園市○○
      ○街與同安街456 巷71弄交叉路口時，適有原告騎乘車號
      BYC- 639號重型機車沿同安街456 巷71弄由西向東駛來，
      亦駛至該交岔路口，按原告亦疏未注意機車駕駛人應遵守
      道路交通號誌之指示行經閃光紅燈自應減速接近並應注意
      車前狀況小心通過，且支線道車應暫停讓幹線道車直行車
      先行，兩造車輛因而在路口發生碰撞，原告人車倒地因而
      受有左股骨骨折等傷害。被告所涉刑事責任，經台灣桃園
      地方法院檢察署檢察官以98年度調偵字第223 號提起公訴
      ，並由本院以98年度桃交簡字第1359號刑事判決判處罰金
      新台幣三千元確定在案之事實，業經本院依職權調閱上開
      刑事案卷查核無誤，足信為真。
（二）次查，兩造對於本件車禍之發生均有過失一情，為兩造所
      不爭執，雖雙方分持臺灣省桃園縣區車輛行車事故鑑定委
      員會之鑑定結果及本院前開刑事判決之認定結果，各自主
      張對造之過失情節較重等語，惟綜觀鑑定意見書鑑定意見
      為「：一、黃聖壹駕駛重機車行經閃光紅燈號誌交岔路口
      ，支線道未暫停讓幹線道直行車先行為肇事主因。二、鄭
      閔中駕駛自小客車行經閃光黃燈號誌交岔路口，未減速慢
      行且未注意車前狀況為肇事次因。」及刑事判決之內容，
      本院認為原告應負擔過失程度為十分之六；被告應負擔過
      失程度為為十分之四，較符事理。
（三）按因故意或過失，不法侵害他人之權利者，負損害賠償責
      任。汽車、機車或其他非依軌道行駛之動力車輛，在使用
      中加損害於他人者，駕駛人應賠償因此所生之損害。不法
      侵害他人之身體、健康、名譽、自由、信用、隱私、貞操
      ，或不法侵害其他人格法益而情節重大者，被害人雖非財
      產上之損害，亦得請求賠償相當之金額。以上為民法第18
      4 條第1 項前段、第191 條之2 前段、第195 條第1 項前
      段所分別明定。如前所述，被告駕車因過失而與原告所騎
      乘之機車發生碰撞，致原告受有前揭傷勢，因而發生損害
      ，則原告依法請求被告負賠償責任，即屬有據。
（四）按非財產上之損害賠償，應以實際加害之情形、被害人所
      受精神上痛苦之程度、賠償權利人之身分地位、經濟能力
      ，並斟酌賠償義務人之經濟狀況、可歸責之程度等定之。
      按原告因本件車禍受有身體傷害，已如前述，其精神上自
      受有痛苦，審酌兩造之身分、地位、經濟狀況（原告為學
      生，被告為上班族月所得約30,000元；另兩造之財產狀況
      ，詳見本院依職權調閱之稅務電子閘門財產所得調件明細
      ）及車禍發生情節等一切情狀，因認原告得請求之慰撫金
      以20萬元為適當，逾此金額之請求，尚屬過高，應予駁回
      。
四、按「損害之發生或擴大，被害人與有過失者，法院得減輕賠
    償金額，或免除之」，民法第217 條第1 項定有明文。如前
    所述，本件車禍之發生，雙方之過失責任比例為原告負擔六
    成，被告負擔四成，則依前開條文規定，爰予減輕被告之賠
    償責任，從而原告所受損害之金額應僅由被告負擔十分之四
    ，始屬適當。
五、綜上所述，原告基於侵權行為之法律關係，請求被告賠償給
    付80,000元（200,000 元×4/10＝80,000元），及自起訴狀
    繕本送達翌日即99年4 月23日起至清償日止，按週年利率5%
    計算之法定遲延利息，為有理由，應予准許。逾此範圍之請
    求，則屬無據，應予駁回。
六、本件原告勝訴部分，所命給付金額未逾500,000 元，依民事
    訴訟法第389 條第1 項第5 款應依職權宣告假執行。原告就
    此勝訴部分陳明願供擔保請准宣告假執行，僅係促使本院職
    權發動，毋庸為准駁之諭知。至被告陳明願供擔保聲請免為
    假執行，依法並無不合，爰酌定相當之擔保金宣告之；原告
    其餘敗訴部分，其假執行之聲請失所依附，應併予駁回。
七、本件事證已臻明確，兩造間其餘攻擊及防禦方法，核與本判
    決結果不生任何影響，爰不一一予以論述，附此敘明。
據上論結，本件原告之訴為一部有理由、一部無理由，依民事訴
訟法第79條、第389 條第1 項第5 款、第392 條第2 項，判決如
主文。
中    華    民    國   100    年    3     月    31    日
                  民事第三庭    法  官  張益銘
以上正本係照原本作成。
如對本判決上訴，須於判決送達後 20 日內向本院提出上訴狀。
如委任律師提起上訴者，應一併繳納上訴審裁判費。
中    華    民    國   100    年    3     月    31    日
                            書記官  郭玉芬